最高法院刑事裁定　　　　　　　一○○年度台抗字第九七二號
抗　告　人　台灣高等法院檢察署檢察官　
受　刑　人　黃木生
上列抗告人因受刑人妨害性自主案件，不服台灣高等法院中華民
國一○○年十月二十四日所為駁回聲請強制治療之裁定（一○○
年度聲更(二)字第五號，聲請案號：台灣高等法院檢察署一○○年
度執聲字第八八四號），提起抗告，本院裁定如下：
    主  文
抗告駁回。
    理  由
原裁定以抗告人即聲請人台灣高等法院檢察署檢察官在原審聲請
意旨略以：本件受刑人黃木生因妨害性自主案件，由台灣高等法
院以九十九年度上訴字第八三八號刑事判決判處有期徒刑十月，
經本院以九十九年度台上字第六二四二號刑事判決以上訴不合法
律上程式駁回上訴確定後，發送法務部矯正署台北監獄（下稱台
北監獄）執行中。茲據該監於民國一○○年六月七日，以北監教
字第一○○二五○○五六六號函覆稱：黃木生經該監安排性侵害
身心治療課程後，於一○○年六月三日召開治療評估會議認治療
未具成效，須施予刑後治療。因黃木生刑期即將屆滿，茲檢附其
之「刑中鑑定報告書」，依刑法第九十一條之一及監獄行刑法第
八十二條之一規定，聲請刑後強制治療云云。惟就性侵害受刑人
在監執行期間，經監所安排性侵害身心治療課程結果，經監所評
估不通過者，在有期徒刑執行完畢後之處分方式，於法律規定層
面上，既有依受刑人在監實施身心治療後，包括再犯危險性高低
、可治癒性高低等各項評估結果之差異，而有(一)依性侵害犯罪防
治法第二十條第一項規定施以「社區治療」後，由主管機關視評
估社區治療有無成效之結果，分別依同法第二十條第四項規定：
「依第一項之執行期間為三年以下。但經評估認無繼續執行之必
要者，直轄市、縣（市）主管機關得免其處分之執行」，以及依
同法第二十二條規定：「加害人依第二十條第一項規定接受身心
治療或輔導教育，經鑑定、評估其自我控制再犯預防仍無成效者
，直轄市、縣（市）主管機關得檢具相關評估報告，送請該管地
方法院檢察署檢察官、軍事檢察署檢察官依法聲請強制治療」予
以處理，再由該管地方法院檢察署檢察官依刑法第九十一條之一
第一項第二款：「依其他法律規定，於接受身心治療或輔導教育
後，經鑑定、評估，認有再犯之危險者」規定，向法院聲請裁定
令入相當處所，施以強制治療；以及(二)逕依刑法第九十一條之一
第一項第一款規定施以刑後強制治療即「監禁治療」之輕重之別
。本件黃木生個案評估結果方面，經專業團體治療師依其在監所
實施之性侵害身心治療課程結果予以綜合判斷，認其之暴力危險
性評估結果及再犯可能性評估結果，均為低危險、可治療性評估
結果為中度可治癒性、量表結果Static－99中低度、Static－99
為二分，再犯風險屬於中低度，五年內性犯罪之再犯風險為百分
之九、明尼蘇達量表（MnSOST-R）為負八分，等評估結果，本於
專業知識及判斷出具鑑定報告書，從治療角度建議在其出獄後，
對之施以「社區治療」較刑後「監禁治療」更適合。甚至在抗告
人提出本件聲請後，經台北監獄自一○○年八月三十日起，至一
○○年十月四日止，持續對黃木生實施身心治療課程六次結果，
再次經專業團體治療師評估結果，就其之再犯危險評估報告，仍
認：「一暴力危險性評估之評估結果：低危險。二再犯可能性評
估之評估結果：低危險。三量表結果：Static－99中低度，MnSO
ST-R（明尼蘇達性罪犯篩選評估）低」；身心治療或輔導教育建
議書之「後續治療建議」中及身心治療或輔導教育成效報告之「
後續處遇建議」中，仍均維持「在此次治療中對犯案循環有更深
瞭解。但個案情緒調適及壓力因應能力仍顯不足，須在『社區治
療』時進一步探討與學習」之結論，此有台灣高等法院檢察署一
○○年十月二十日檢紀致字第一○○○○○○九八三號函暨台北
監獄再犯危險評估報告書、身心治療或輔導教育建議書及身心治
療或輔導教育成效報告可佐。從而，抗告人僅以黃木生在監執行
性侵害身心治療課程之評估會議認治療未具成效之評估結果，遽
以否定專業團體治療師依據評估結果所提出，認為「自治療角度
而言，在黃木生出獄後，對其施以『社區治療』較刑後『監禁治
療』更適合之處遇建議，尚嫌無據，因而裁定駁回抗告人之聲請
。抗告意旨略以：黃木生於在監執行期間，經台北監獄安排身心
治療課程，於施以團體治療後，經該監於一○○年六月三日召開
治療評估會議，認其未能通過評估，應提報刑後治療，其既未能
通過評估，而認仍有再犯危險，依法自應令入相當處所，接受強
制治療。台北監獄提出之刑中鑑定報告書中，雖有治療師認黃木
生出獄後之社區治療較刑後監禁治療可能更為適合之看法，然此
僅係該治療師之個人意見，而此個人意見既未經評估會議採納，
並作為結論，即不應將評估會議之結論棄置不顧，反任意擷取過
程中特定人士之意見，作為裁定基礎，率認黃木生無須接受強制
治療。至於台北監獄嗣於一○○年八月三十日至同年十月四日復
繼續為黃木生安排團體治療六次，治療師所製作之「成效報告」
內僅記載黃木生參與六次團體治療，至於其有無完成及通過既未
表示意見，且所附之「再犯危險評估報告書」三之「量表結果」
部分，與之前評量並無不同，有關「static－99」一項，仍為中
低，顯見其密集接受六次治療後，情形同以往，其於獄中密集接
受治療後尚且如此，則准許其離去監獄，改以社區治療代之，成
效如何，不言可諭，原審未見及此，遽行駁回本件之聲請，即有
違誤云云。
惟按：刑法第九十一條之一規定：犯該法第二百二十四條之罪，
而有下列情形之一者，得令入相當處所，施以強制治療：一、徒
刑執行期滿前，於接受輔導或治療後，經鑑定、評估，認有再犯
之危險者。二、依其他法律規定，於接受身心治療或輔導教育後
，經鑑定、評估，認有再犯之危險者。前項處分期間至其再犯危
險顯著降低為止，執行期間應每年鑑定、評估有無停止治療之必
要。黃木生因妨害性自主案件，經原審以九十九年度上訴字第八
三八號刑事判決判處有期徒刑十月，再經本院以九十九年度台上
字第六二四二號刑事判決，以上訴不合法律上程式，駁回上訴確
定，經送台北監獄執行。在監執行期間，經該監安排性侵害身心
治療課程，施以團體治療後，於一○○年六月三日召開治療評估
會議，以其「在團體參與中較被動，且表現得相當防衛，總是表
現過於理智及口語上的承諾，對自己的犯行認知處在否認狀態，
始終認為是被他人設計誣陷，僅有自己喝酒失控行為這件事情表
現認同與改進的想法」為由，認其身心治療評估結果不通過，需
提報刑後治療等情，固有該監妨害性自主罪收容人一○○年第六
次治療評估會議紀錄及治療評估會議結果名冊等資料可參。然黃
木生前經台北監獄安排性侵害身心治療課程結果，在經專業團體
治療師依其在監所實施之性侵害身心治療課程結果予以綜合判斷
，認其之暴力危險性評估結果及再犯可能性評估結果，均為低危
險、可治療性評估結果為中度可治癒性、量表結果Static－99中
低度、Static－99為二分，再犯風險屬於中低度，五年內性犯罪
之再犯風險為百分之九、明尼蘇達量表（MnSOST-R）為負八分，
等評估結果，本於專業知識及判斷出具鑑定報告書，從治療角度
建議在黃木生出獄後，施以「社區治療」較刑後「監禁治療」更
適合。甚至黃木生在抗告人提出本件聲請後，經台北監獄安排，
自一○○年八月三十日起至一○○年十月四日止，持續實施身心
治療課程（團體治療之形式）六次，經專業團體治療評估，就其
之再犯危險評估報告，仍認：「一暴力危險性評估之評估結果：
低危險。二再犯可能性評估之評估結果：低危險。三量表結果：
Static－99中低度，MnSOST-R（明尼蘇達性罪犯篩選評估）低」
；身心治療或輔導教育建議書之「後續治療建議」中及身心治療
或輔導教育成效報告之「後續處遇建議」中，仍均維持「在此次
治療中對犯案循環有更深瞭解。但個案情緒調適及壓力因應能力
仍顯不足，須在『社區治療』時進一步探討與學習」之結論，此
有台灣高等法院檢察署一○○年十月二十日檢紀致字第一○○○
○○○九八三號函暨所檢附之台北監獄再犯危險評估報告書、身
心治療或輔導教育建議書及身心治療或輔導教育成效報告可佐（
見原審更(二)卷第八至十一頁）。從而，抗告人僅以黃木生在監執
行性侵害身心治療課程之評估會議認治療未具成效之評估結果，
遽以否定專業團體治療師依據評估結果所提出，認為「自治療角
度而言，在黃木生出獄後，對其施以『社區治療』較刑後『監禁
治療』更適合」之處遇建議，應屬無據。此外，抗告人復未提出
任何積極證據資料足以證明黃木生之再犯危險性程度已達有依刑
法第九十一條之一第一項第一款規定令入相當處所，施以強制治
療之必要。原審因認其聲請為無理由，裁定予以駁回，經核於法
尚無違誤。抗告意旨仍執陳詞，任意指摘原裁定不當，為無理由
，應予駁回。
據上論結，應依刑事訴訟法第四百十二條，裁定如主文。
中    華    民    國  一○○  年   十一   月   十七   日
                      最高法院刑事第十二庭
                          審判長法官  陳  世  雄  
                                法官  張  祺  祥  
                                法官  宋      祺  
                                法官  惠  光  霞  
                                法官  周  盈  文  
本件正本證明與原本無異
                                      書  記  官  
中    華    民    國  一○○  年   十一   月  二十一  日
                                                       s